臺灣板橋地方法院刑事判決　　　　　　　 93年度訴字第775號
公　訴　人　臺灣板橋地方法院檢察署檢察官
被　　　告　甲○○
指定辯護人　義務辯護人沙洪律師
被　　　告　丁○○
指定辯護人　本院公設辯護人乙○○
上列被告等因違反毒品危害防制條例案件，經檢察官提起公訴（
93年度偵字第6568號），本院判決如下：
    主  文
甲○○販賣第一級毒品，處有期徒刑玖年。因犯罪所得之財物新
臺幣伍佰元沒收之，如全部或一部不能沒收時，以其財產抵償之
。
丁○○無罪。
    事  實
一、甲○○前於民國89年間因轉讓第一級毒品、持有第二級毒品
    案件，經本院以89年度訴字第629 號、89年度訴字第1036號
    分別判處有期徒刑1 年2 月、6 月，嗣均經撤回上訴而告確
    定；另於90年間因施用第一級、第二級毒品案件，經本院以
    90年度訴字第453 號各判處有期徒刑1 年、8 月確定。前開
    確定判決所宣告之刑，經本院以91年度聲字第109 號裁定應
    執行有期徒刑2 年10月確定，於90年4 月6 日入監執行，92
    年3 月20日縮短刑期假釋出監，惟於假釋期間內更犯罪，嗣
    經撤銷假釋，應執行殘刑9 月9 日（目前仍在接續執行中，
    不構成累犯）。仍不知悔改，明知海洛因係屬毒品危害防制
    條例所明定之第一級毒品，不得持有、施用及販賣，竟基於
    販賣及幫助他人施用第一級毒品海洛因之犯意，先以不詳方
    法取得第一級毒品海洛因1 小包（數量微少，約僅足以注射
    針筒施打1 至2 劑使用，惟詳細數量不詳）、注射針筒1 支
    後，隨即於92年5 月3 日12時25分許，在臺北縣三峽鎮○○
    路○ 段276 巷88弄之公廁前，以新臺幣（下同）500 元之價
    格，將該包第一級毒品海洛因販賣給丙○○（現已更名為許
    秝銘），藉以賺取利潤，並同時提供注射針筒1 支給丙○○
    ，以幫助其施打第一級毒品海洛因之用。甲○○於交付上開
    第一級毒品海洛因及注射針筒給丙○○後，隨即向駕駛機車
    搭載丙○○前往現場之戊○○（現已歿）借用該機車，並駕
    駛該機車離開現場，嗣丙○○、戊○○一併進入上址公廁內
    ，由丙○○將上開購得之第一級毒品海洛因置入甲○○提供
    之注射針筒內加水稀釋，持以施打後（丙○○所涉施用毒品
    罪嫌，前經本院以92年度毒聲字第1413號裁定令入勒戒處所
    觀察、勒戒在案），再將剩餘些許海洛因溶液之注射針筒交
    給戊○○，戊○○甫將該注射針筒插入手臂，未及施打，旋
    為埋伏員警進入公廁內當場查獲，並扣得內含些許海洛因溶
    液（量微無法秤重）之注射針筒1 支、殘渣袋1 包。其後，
    甲○○駕駛其向戊○○借用之上開機車，搭載不知情之丁○○返回現場，為警當場逮捕丁○○，甲○○則趁隙逃逸，經
    檢察官循線追查，始偵悉上情。
二、案經臺灣板橋地方法院檢察署檢察官自動檢舉偵查起訴。
    理  由
壹、證據能力部分：
一、有關被告丁○○於警詢時陳述之證據能力：
（一）按被告之自白，非出於強暴、脅迫、利誘、詐欺、疲勞訊
      問、違法羈押或其他不正之方法，且與事實相符者，始得
      採為證據，此觀刑事訴訟法第156 條第1 項規定甚明。如
      被告之自白，係出於不正之方法，並非自由陳述，即其取
      得自白之程序，已非適法，則不問自白內容是否確與事實
      相符，因其非係適法之證據，即不能採為判決基礎（最高
      法院23年上字第868 號判例要旨參照）。
（二）本件被告丁○○陳稱其於92年5 月3 日在臺北市政府警察
      局大安分局瑞安派出所為警偵訊時所製作之警詢筆錄，其
      內容並非出於伊之自由意志，當時警員在詢問前交給伊1
      份電腦打字之筆錄，叫伊按照該份筆錄內容唸，在唸的過
      程中，伊越想越不對，遂不願意唸，警員就把錄音機關掉
      ，並踹伊所坐的椅子，及拉扯伊之頭髮云云。經查：依被
      告丁○○之警詢筆錄所示，固記載被告丁○○坦承有陪同
      綽號「牛皮」之男子將第一級毒品海洛因及注射針筒販售
      予丙○○，惟被告丁○○已爭執上開自白係出於不正之方
      法，本院依檢察官之聲請，當庭勘驗被告丁○○之警詢錄
      音帶，結果略以：1.遍查偵卷所附之全部錄音帶，僅有被
      告丁○○於92年5 月3 日17時零分起，在臺北市政府警察
      局大安分局瑞安派出所第1 次警詢筆錄（見92年度偵字第
      9258號卷第9 至12頁）之錄音紀錄，至同日17時40分起之
      第2 次警詢筆錄（同上偵卷第13至15頁），並無任何錄音
      紀錄；2.依上開第1 次警詢時之錄音內容顯示，其非全程
      連續錄音，前後計出現4 次暫停後再繼續錄音之機械聲；
      3.其中，被告丁○○於供稱其有陪同綽號「牛皮」男子去
      賣海洛因毒品給丙○○、「牛皮」有拿幾百元給伊零用之
      前，均曾經暫停錄音；4.另警員於詢問被告丁○○有無見
      過丙○○、戊○○時，被告丁○○起初答稱沒有見過，經
      警再次大聲斥問有無見過該2 人，被告丁○○改口稱「有
      」，隨即暫停錄音，嗣繼續錄音後，被告丁○○曾稱「我
      真的不知道我唸到哪裡，不好意思」，且於警員未問及其
      與丙○○、戊○○2 人有無仇恨前，即預先主動回答「沒
      有任何仇恨」等情，此有本院準備程序筆錄可稽（見本院
      卷第155 頁至159 頁）。
（三）依上揭勘驗結果，足徵警員於詢問被告丁○○時，非但違
      反刑事訴訟法第100 條之1 所定應全程連續錄音，必要時
      並應全程連續錄影之規定，程序上已有可議之處，甚且，
      警員於被告丁○○供述若干重要情節前，竟無故暫停錄音
      ，其暫停錄音之動機何在？頗啟人疑竇。而錄音內容顯示
      ，警員曾有大聲斥問，致被告丁○○改口稱有之紀錄，當
      時警員於錄音狀態下，態度已經如此，被告丁○○於暫停
      錄音期間係遭受如何之對待？警員是否有施用強暴、脅迫
      、利誘、詐欺等不正方法，致被告丁○○違反其自由意志
      而為陳述？洵不能無疑。又依錄音內容，被告丁○○曾稱
      「我真的不知道我唸到哪裡，不好意思」，且於警員未問
      及其與丙○○、戊○○2 人有無仇恨前，即預先主動回答
      「沒有任何仇恨」，足認被告丁○○所稱警員在詢問前交
      給伊1 份電腦打字之筆錄，叫伊按照該份筆錄內容唸等語
      ，尚非全然無足採信，則被告丁○○於92年5 月3 日先後
      2 次警詢筆錄，是否符合任意性之要件，更堪質疑。此外
      ，公訴人對於被告丁○○上開警詢自白係出於其自由意志
      之待證事實，復未再指出其他證明之方法，本院認被告丁○○所稱上開2 次警詢筆錄並非出於其自由意志等語，堪
      可採信，該警詢筆錄依法應予排除，不具證據能力，均不
      得作為證明被告丁○○有罪之證據資料。
（四）被告丁○○之上開警詢筆錄，對於同案被告甲○○而言，
      係屬被告以外之人於審判外之言詞陳述紀錄，為傳聞證據
      ，被告甲○○之辯護人已就上開供述證據之證據能力提出
      爭執（見本院卷第129 頁），復查無得例外為審判證據之
      法律依據，依刑事訴訟法第159 條第1 項規定，應予排除
      ，不得作為證明被告甲○○有罪之證據資料。
二、有關證人丙○○、戊○○於警詢時陳述之證據能力：
（一）按被告以外之人於審判外之言詞或書面陳述，除法律有規
      定者外，不得作為證據，刑事訴訟法第159 條第1 項定有
      明文。本件證人丙○○、戊○○2 人於92年5 月3 日在臺
      北市政府警察局大安分局瑞安派出所所為之警詢筆錄，乃
      被告以外之人於審判外之言詞陳述紀錄，為傳聞證據。被
      告丁○○之辯護人於準備程序中，已就上開供述證據之證
      據能力提出爭執（見本院卷第121 頁）。查證人丙○○（
      現已更名為許秝銘）於警詢時先稱其向綽號「牛皮」之男
      子購買2 次毒品，被告丁○○均有陪同云云，竟於同日檢
      察官偵訊時，改稱係第1 次見過被告丁○○，且拿毒品給
      伊之人係「牛皮」，被告丁○○當時不在場，「牛皮」借
      機車去吃飯，吃完飯後就搭載被告丁○○回來等語（見92
      年度偵字第9258號卷第49、50頁），前後陳述顯有矛盾。
      至證人戊○○於警詢時原稱查獲時其所施打之海洛因係丙○○打電話約1 名綽號「牛皮」之男子及被告丁○○一起
      送到查獲地之公廁前云云，然於92年6 月12日檢察官偵訊
      時，另具結證稱伊當時騎機車載丙○○去上址公廁前，伊
      在公廁外等丙○○，有看到丙○○與1 名男子聊天，該名
      男子向伊借機車後就騎車離開，後來警察就來了，伊等就
      和警察在現場等候，嗣該名男子有搭載1 名女子返回現場
      等語（同上偵卷第56頁），其就被告丁○○究於何時出現
      於查獲現場，互核前後陳述亦有相歧。而公訴人亦未能舉
      證證明證人丙○○、戊○○上開警詢時之陳述有何可信之
      特別情況，雖證人丙○○嗣於本院審理時到庭證述之內容
      與上開警詢時之陳述不符（詳下述），而證人戊○○則於
      92年10月13日死亡，有個人基本資料查詢結果、臺灣桃園
      地方法院93年度訴字第182 號判決書各1 件在卷可證（見
      本院卷第194 頁、177 頁），惟與刑事訴訟法第159 條之
      2 、第159 條之3 所定之要件仍有未合，復查無得例外為
      審判證據之法律依據，依刑事訴訟法第159 條第1 項規定
      ，證人丙○○、戊○○2 人於警詢時之陳述，對於被告丁○○而言，自無證據能力，不得作為證明被告丁○○有罪
      之證據資料。
（二）另按，被告以外之人於審判外之陳述，雖不符刑事訴訟法
      第159 條之1 至之4 之規定，而經當事人於審判程序同意
      作為證據，法院審酌該言詞陳述或書面陳述作成時之情況
      ，認為適當者，亦得為證據；當事人、代理人或辯護人於
      法院調查證據時，知有第159 條第1 項不得為證據之情形
      ，而未於言詞辯論終結前聲明異議者，視為有前項之同意
      ，此亦據同法第159 條之5 規定甚明。查本件被告甲○○
      、其辯護人及檢察官於本院準備程序中固均未就證人丙○○、戊○○警詢筆錄之證據能力提出爭執，且迄於言詞辯
      論終結前，亦未就上開證據方法主張有刑事訴訟法第159
      條第1 項不得為證據之情形。惟鑑於證人丙○○、戊○○
      之警詢陳述，核與渠等於檢察官偵訊時所述內容有所出入
      ，並經本院認定對於同案被告丁○○而言無證據能力，且
      同案被告丁○○於同日接受警詢時有遭受不正取供之疑慮
      ，俱如前述，經審酌上開筆錄作成時之情況，認不宜僅因
      被告甲○○之視為同意，即對其取得證據能力。是證人丙○○、戊○○2 人於警詢時之陳述，對於被告甲○○而言
      ，亦無證據能力，而應予以排除。
貳、被告甲○○有罪部分：
一、被告甲○○之供述及辯解：
    訊據被告甲○○固坦承其綽號係「牛皮」，曾於92年5 月3
    日12時25分許與丙○○、戊○○2 人相約在臺北縣三峽鎮○○路○ 段276 巷88弄之公廁前見面，並借用機車等情不諱（
    見本院卷第128 頁，92年度偵緝字第1282號卷第81至83頁）
    ，且就丙○○、戊○○2 人隨即在上址公廁內為警查獲，並
    扣得海洛因殘渣袋1 包、注射針筒1 支等情，亦未加以爭執
    ，然矢口否認有何犯罪行為，辯稱：當時係丙○○、戊○○
    2 人主動來找伊，見面地點係在伊住處附近，渠2 人找伊之
    目的係為了向伊借錢，伊有交給丙○○500 元，警員查獲之
    海洛因殘渣袋及注射針筒均非伊所交付云云。其辯護人提出
    辯護意旨略以：被告甲○○自始至終均否認涉有販賣第一級
    毒品海洛因之犯行，且本案非於交付毒品時為警當場查獲，
    查獲之警員朱志明、方邦彥並未看到被告甲○○有交付任東
    西給丙○○，其證詞不能證明被告有販賣毒品，又證人丙○○到庭證稱查獲之注射針筒係戊○○帶來，海洛因毒品1 包
    係伊帶來，該包毒品係伊向綽號「大雄」之男子購買，並詳
    盡說明其證言何以與警詢、偵訊時之陳述不符，且甘冒偽證
    、誣告之風險，其證言應屬可信，足證被告甲○○確無公訴
    意旨所指販賣第一級毒品海洛因之事實等語。
二、認定犯罪事實所憑之證據及理由：
（一）本件係警員接獲線報後，於案發當日前往臺北縣三峽鎮○○路○ 段276 巷88弄之公廁前，先在公廁內查獲丙○○、
      戊○○2 人，當場扣得內含些許海洛因溶液（量微無法秤
      重）之注射針筒1 支、殘渣袋1 包，嗣有1 男子駕駛機車
      搭載被告丁○○返回現場，為警當場逮捕被告丁○○，該
      男子則趁隙逃逸之事實，業據證人即查獲之警員朱志明、
      方邦彥到庭證述屬實，並有扣押筆錄及其所附之扣押物品
      目錄表1 件、現場及扣案物之照片4 幀附卷可稽。
（二）警員於查獲丙○○、戊○○後，因渠2 人涉犯施用、持有
      毒品罪嫌，乃於查獲當日即92年5 月3 日將丙○○、戊○○移送檢察官偵辦，經檢察官於同日進行偵訊，丙○○於
      偵訊時就其毒品來源供稱：我是向綽號「牛皮」、年約35
      、36歲之男子聯絡買毒品，我們約在介壽路那裡，該名女
      子（指被告丁○○）與「牛皮」一起來的，後來「牛皮」
      跑掉，只抓到該名女子。我是買500 元，多重不知道，就
      小小的1 包。買過2 次，第1 次是1 個星期前，都在三峽
      交易，買了之後就在公廁內施用。今天是第1 次見過被告
      丁○○，交付毒品給我的人是「牛皮」，被告丁○○當時
      不在場，「牛皮」向我們借機車去吃飯，吃完飯後就搭載
      被告丁○○回來等語；戊○○則供稱：丙○○叫我騎機車
      載他去查獲現場，他是我舅舅，到現場後，他才跟我說要
      請我施用海洛因，當時我還沒有注射海洛因等語（見92年
      度偵字第9258號卷第48至50頁）。嗣檢察官因偵辦被告丁○○涉犯販賣第一級毒品罪嫌，於同年6 月12日傳喚丙○○、戊○○到庭為證，並經隔離訊問，證人丙○○當庭具
      結證稱：92年5 月3 日中午12時35分我有見到被告丁○○
      ，當天我到臺北縣三峽鎮○○路○ 段246 巷88弄公廁前，
      我與綽號「牛皮」之男子約在那邊，當時我要以500 元向
      「牛皮」買海洛因，當天我請戊○○騎機車載我過去，到
      場後看到「牛皮」，他立刻將海洛因1 小包及注射針筒交
      給我，我把500 元交給他後，他向戊○○借機車，說要去
      吃飯，我就要到公廁內施打海洛因時，警察就過來，約20
      分鐘後，「牛皮」載被告丁○○回來，「牛皮」發現警察
      後就跑掉，剩下被告丁○○等語；證人戊○○則具結證稱
      ：丙○○於查獲當天上午打電話給我，叫我騎機車載他去
      三峽，後來載到臺北縣三峽鎮○○路○ 段276 巷88弄公廁
      前，我在公廁外等他，我有看到他與1 名男子聊天，該名
      男子向我借機車後就騎車離開，後來警察就來了，我們就
      和警察在現場等候，嗣該名男子有搭載1 名女子返回現場
      ，警察出現，該名男子就跑了等語（同上偵卷第55、56頁
      ）。又證人丙○○所稱綽號「牛皮」之男子，即係被告甲○○，業經證人丙○○證稱明確（見本院卷第289 頁），
      並據被告甲○○供承無訛。綜合觀之，足見證人丙○○當
      時由證人戊○○騎機車搭載前往查獲現場之公廁前，其目
      的係為向被告甲○○購買第一級毒品海洛因無疑，證人丙○○與被告甲○○並已完成交易，即由被告甲○○將第一
      級毒品海洛因1 小包連同注射針筒1 支一併交給證人丙○○，證人丙○○則已向被告甲○○支付現金500 元。被告
      甲○○所辯證人丙○○、戊○○2 人找伊之目的係為了向
      伊借錢云云，顯與事實不符，殊無足取。
（三）扣案之注射針筒1 支、殘渣袋1 包，雖於檢察官起訴前，
      已於92年11月30日銷燬在案，有調證物單上之註記可稽（
      見本院卷第147 頁），惟扣案注射針筒1 支內含之些許海
      洛因溶液（量微無法秤重），經警依聯勤二０四廠製造之
      煙毒品檢驗Ａ包試劑初步檢驗結果，呈海洛因反應，有毒
      品初步鑑驗報告單存卷可憑（見92年度偵字第9258號卷第
      8 頁），堪認被告甲○○當時所交付之1 小包物品，確係
      第一級毒品海洛因。而被告甲○○當時係將第一級毒品1
      小包連同注射針筒1 支一併交給丙○○，並向丙○○收受
      500 元，已如前述，考量雙方之交易目的、交付物品之價
      值，應認丙○○當時係以500 元向被告甲○○購買其交付
      之海洛因1 小包，至注射針筒1 支則為被告甲○○所附帶
      提供，以幫助丙○○施打第一級毒品海洛因之用。又被告
      甲○○交付第一級毒品海洛因1 小包、注射針筒1 支給丙○○後，丙○○、戊○○2 人旋即進入上址公廁內，隨後
      經警進入查緝時，戊○○手上插有注射針筒，丙○○則在
      一旁之事實，有證人朱志明之證詞可稽（見本院卷第228
      頁），而證人丙○○於本院審理時已坦承當時有施打海洛
      因（見本院卷第289 頁），且丙○○於92年5 月3 日為警
      查獲後，於同日亦經本院以92年度毒聲字第1413號裁定令
      入勒戒處所觀察、勒戒，有臺灣高等法院被告施用毒品紀
      錄表1 紙可參（見本院卷第216 頁），惟無證據堪認戊○○當時亦已完成施打，應認丙○○係於進入公廁後，立刻
      將其向被告甲○○購得之第一級毒品海洛因置入被告甲○○提供之注射針筒內加水稀釋，持以施打後，再將剩餘些
      許海洛因溶液之注射針筒交給戊○○，戊○○甫將該注射
      針筒插入手臂，未及施打，旋為警查獲。另鑑於證人丙○○於檢察官偵訊時供稱當時購買之第一級毒品海洛因僅「
      小小的1 包」，已見前述，而丙○○、戊○○於進入公廁
      後，隨後經警進入查緝，僅扣得內含些許海洛因溶液（量
      微無法秤重）之注射針筒1 支、殘渣袋1 包，堪認被告甲○○當時所交付之第一級毒品海洛因，數量應屬微少，約
      僅足以注射針筒施打1 至2 劑使用而已。末按，海洛因係
      毒品危害防制條例所列之第一級毒品，凡持有、移轉者，
      均足以構成犯罪，被告甲○○倘非牟利，豈有甘冒刑典而
      交易毒品之理？且販賣毒品係屬違法行為，均係私密進行
      ，交易之毒品可任意分裝增減其分量，而每次買賣之價量
      亦隨時依雙方關係之深淺、當時之資力、需求程度及對行
      情之認知等因素，機動加以調整，故販賣毒品之利得，除
      經坦承犯行，或價量俱臻明確外，委難查得實情，職是之
      故，即使未經查得實際販賣毒品之利得，但除非別有事證
      足認係按同一價量委買或轉售，而確未牟利外，尚難執此
      遽認非法販賣之證據有所未足，致知過坦承者難辭重典，
      飾詞否認者反得僥倖，而失情理之平。本件雖因被告甲○○矢口否認犯行，致無從查悉其販賣毒品之利得為何，惟
      其交付第一級毒品海洛因1 小包，並收受500 元，乃係基
      於購取利潤之營利意思，至屬明確。
（四）證人丙○○於檢察官偵訊時固稱除查獲當天外，另曾向「
      牛皮」購買1 次毒品，惟關於另1 次購買毒品之細節，未
      據其具體陳明，且除上開不明確之供述外，別無其他證據
      足認被告甲○○除本案之外，另有其他販賣毒品之犯行，
      尚難憑以認定被告甲○○有其他販賣毒品之事實。
（五）又證人丙○○（現已更名為許秝銘）雖於本院審理時到庭
      翻異前詞，改口證稱：當時係被告甲○○要向我借機車，
      說要載女生出去吃飯，我要向他借錢，才相約到臺北縣三
      峽鎮○○路○ 段276 巷88弄之公廁，當時我跟我姪子（即
      戊○○）一起去，扣案的注射針筒是在我姪子身上查獲的
      ，是我姪子帶過去的，殘渣袋則是在我身上查獲，是我帶
      1 包海洛因過去，當時被告甲○○只有拿手機給我，我另
      有向他借錢500 元，海洛因是我在桃園跟綽號「大雄」的
      人購買，因為警察說如果警詢筆錄跟偵查庭的筆錄一樣就
      可以交保，所以檢察官偵訊時才說當天施打的海洛因是向
      「牛皮」購買的，是警察跟我說只要推給被告甲○○就對
      了云云（見本院94年3 月15日審判筆錄，本院卷第286 至
      297 頁）。惟查：
   1、依偵查案卷所示，本件於92年5 月3 日查獲時，被告甲○○因趁隙逃逸，且為警逮捕之丙○○、戊○○及被告丁○○等人，均未供出甲○○之姓名，致檢警於案發初始僅知
      係一綽號「牛皮」之男子涉案，尚不知該「牛皮」之真實
      姓名年籍資料（臺北市政府警察局大安分局移送本案，其
      移送書亦僅列載被告丁○○1 人）。嗣經檢察官循線追查
      ，遲至93年3 月間，始查悉被告甲○○即係該綽號「牛皮
      」之男子，而自動檢舉予以偵辦。故警員於查獲時，僅知
      被告丁○○涉案，尚不知被告甲○○其人，自無設計攀誣
      被告甲○○之可能。證人丙○○於本院審理時所證警察當
      時說只要推給被告甲○○就對了云云，顯與事實不符。
   2、查證人丙○○於警詢時係稱其向綽號「牛皮」之男子購買
      2 次毒品，被告丁○○均有陪同云云（此部分供述證據雖
      經本院認定無證據能力，不得據以證明犯罪，業如上述，
      惟仍得採為彈劾證人信用度之依據），嗣於同日檢察官偵
      訊時，改稱係第1 次見過被告丁○○，且拿毒品給伊之人
      係「牛皮」，被告丁○○當時不在場，「牛皮」借機車去
      吃飯，吃完飯後就搭載被告丁○○回來等語（見92年度偵
      字第9258號卷第49、50頁），前後陳述顯有矛盾。倘證人
      丙○○於本院審理所證當時警察說如果警詢筆錄跟偵查庭
      的筆錄一樣就可以交保云云屬實，何以其就被告丁○○部
      分之供述，前後有此矛盾？又警員當時係知被告丁○○涉
      案，而不知被告甲○○其人，倘證人丙○○當時確實配合
      警員誣陷他人，衡情亦係於檢察官偵訊時堅稱被告丁○○
      有參與販毒，豈有獨為有利於被告丁○○之陳述，而將販
      毒罪責推與真實姓名年籍當時猶屬不詳之「牛皮」1 人？
      均難自圓其說。
   3、又證人丙○○為警查獲後，因供承有施用毒品，查獲當日
      即由檢察官聲請送觀察、勒戒，經本院以92年度毒聲字第
      1413號裁定准許後，同日進入臺北看守所附設勒戒處所執
      行觀察、勒戒，洵無交保之問題。嗣證人丙○○於同年月
      23日因無繼續施用毒品之傾向而獲釋，人身自由不復受任
      何拘束或限制，經檢察官傳喚，於92年6 月12日到庭具結
      後，仍證稱當時伊前往臺北縣三峽鎮○○路○ 段246 巷88
      弄公廁前，係與「牛皮」相約，伊要以500 元向「牛皮」
      購買海洛因等語，足認證人丙○○所稱，其為求交保，始
      於檢察官偵訊時陳稱向「牛皮」購買毒品云云，益加不值
      採信。
   4、從而，證人丙○○所持翻異前詞之理由，在在與情理相違
      ，實難採信，應係為迴護被告甲○○而為之不實證述，尚
      不能徒憑上揭證詞，即為有利於被告甲○○之判斷。辯護
      人所稱證人丙○○已詳盡說明其證言何以與警詢、偵訊時
      之陳述不符，且甘冒偽證、誣告之風險，其證言應屬可信
      云云，難認有理。至丙○○所涉偽證罪嫌，應移由檢察官
      依法偵辦處理，併此指明。
（六）綜上所述，本件被告甲○○販賣及幫助施用第一級毒品海
      洛因之犯行已臻明確，應依法論科。
三、論罪：
（一）按毒品危害防制條例已於92年7 月9 日公告修正全文，並
      經行政院核定自93年1 月9 日施行，關於販賣、施用第一
      級毒品罪，修正前、後同條例第4 條第1 項、第10條第1
      項規定之法定刑均相同。本件被告甲○○行為後法律有變
      更，依刑法第2 條第1 項前段規定，應適用修正後之新法
      處斷。
（二）核被告甲○○所為，係犯修正後毒品危害防制條例第4 條
      第1 項之販賣第一級毒品罪，及修正後同條例第10條第1
      項、刑法第30條第1 項前段之幫助施用第一級毒品罪。其
      持有第一級毒品海洛因進而販賣，持有之低度行為，為販
      賣之高度行為所吸收，不另論罪。被告甲○○係單獨實施
      上開犯行，公訴人認其與被告丁○○為共同正犯，尚有未
      洽（詳下述）。又被告甲○○係以1 個交付行為，同時向
      丙○○交付第一級毒品海洛因1 小包及注射針筒1 支，觸
      犯上開二罪名，為想像競合犯，應依刑法第55條規定，從
      一重以販賣第一級毒品罪處斷。公訴人就被告甲○○所涉
      幫助施用第一級毒品之犯行，雖漏未起訴，惟該部分犯行
      與已起訴者既有想像競合犯之裁判上一罪關係，本院自應
      併予審究。又被告甲○○前於89年間因轉讓第一級毒品、
      持有第二級毒品案件，經本院以89年度訴字第629 號、89
      年度訴字第1036號分別判處有期徒刑1 年2 月、6 月，嗣
      均經撤回上訴而告確定；另於90年間因施用第一級、第二
      級毒品案件，經本院以90年度訴字第453 號各判處有期徒
      刑1 年、8 月確定，前開確定判決所宣告之刑，經本院以
      91 年 度聲字第109 號裁定應執行有期徒刑2 年10月確定
      ，於90年4 月6 日入監執行，92年3 月20日縮短刑期假釋
      出監，惟於假釋期間內更犯罪，嗣經撤銷假釋，應執行殘
      刑9 月9 日，目前仍在接續執行中，猶未執行完畢等情，
      有臺灣高等法院被告前案紀錄表可考，起訴書認被告甲○○係屬累犯，容有誤會，附此敘明。
四、科刑及沒收：
（一）查被告甲○○所販賣之第一級毒品海洛因1 小包，數量微
      少，所得財物僅500 元，而毒品危害防制條例第4 條第1
      項之販賣第一級毒品罪之法定刑為死刑或無期徒刑，法重
      情輕，爰依刑法第59條規定酌量減輕其刑，以求量刑之妥
      適平衡。
（二）爰審酌被告甲○○正值壯年，不思循合法途徑賺取錢財，
      明知海洛因毒品對於人體有莫大之戕害，為圖一己之私利
      ，竟漠視毒品之危害性，而實施本件販賣毒品犯行，嚴重
      危害國民身心健康及社會風氣，且不能勇於認錯，一再飾
      詞狡辯，犯罪後之態度非佳，及其犯罪之動機、目的、手
      段、販賣毒品之數量、所得利益等一切情狀，量處如主文
      第一項所示之刑。
（三）被告甲○○販賣第一級毒品海洛因所得之500 元，應依修
      正後毒品危害防制條例第19條第1 項規定沒收之，如全部
      或一部不能沒收時，以其財產抵償之。
參、被告丁○○無罪部分：
一、公訴意旨另以：被告丁○○與甲○○共同基於販賣第一級毒
    品海洛因之犯意聯絡，於92年5 月3 日中午12時25分許，在
    臺北縣三峽鎮○○路○ 段276 巷88弄公廁前，以500 元之價
    格，販賣第一級毒品海洛因1 小包及注射針筒1 支予戊○○
    及丙○○，因認被告丁○○亦涉犯毒品危害防制條例第4 條
    第1項之販賣第一級毒品罪嫌等語。
二、按犯罪事實應依證據認定之，無證據不得認定犯罪事實；不
    能證明被告犯罪者，應諭知無罪之判決，刑事訴訟法第154
    條第2 項、第301 條第1 項分別定有明文。所謂證據，須適
    於為被告犯罪事實之證明者，始得為斷罪之資料；如未能發
    現相當證據，或證據不足以証明，自不能以推測或擬制之方
    法，以為裁判之基礎（最高法院29年上字第3105號、40年台
    上字第86號判例參照）。且刑事訴訟上證明之資料，無論其
    為直接或間接證據，均須達於通常一般之人均不致有所懷疑
    ，而得確信其為真實之程度，始得據為有罪之認定，若其關
    於被告是否犯罪之證明未能達此程度，而有合理懷疑之存在
    ，致使無從形成有罪之確信，根據「罪證有疑，利於被告」
    之證據法則，即不得遽為不利被告之認定（最高法院76年台
    上字第4986號判例參照）。其以情況證據（即間接證據）斷
    罪時，尤須基於該證據在直接關係上所可證明之他項情況事
    實，本乎推理作用足以確證被告有罪，方為合法，不得徒憑
    主觀上之推想，將一般經驗上有利被告之其他合理情況逕予
    排除（最高法院32年上字第67號判例參照）。
三、公訴人認被告丁○○涉有毒品危害防制條例第4 條第1 項之
    販賣第一級毒品罪嫌，無非係以被告丁○○於警詢及偵查中
    之供述、同案被告甲○○於偵查中之供述、證人丙○○及戊○○於警詢及偵查中之證述、證人朱志明及方邦彥於本院審
    理時之證述，及扣案之注射針筒1 支、殘渣袋1 包，為其主
    要論據。
四、訊據被告丁○○堅決否認有何販賣毒品之犯行，辯稱：伊並
    無販賣毒品云云。其辯護人提出辯護意旨略以：被告丁○○
    於偵查初訊中固供承「毒品應是在吃完飯後才拿給他們」等
    語，然上開自白與事實不符，尚難據為不利於被告之認定，
    蓋依證人丙○○於偵查中所稱，被告甲○○交付海洛因給丙○○等人之時點，係被告甲○○向戊○○借用機車外出吃飯
    之前，尚非被告丁○○所言係於吃完飯後，且證人丙○○既
    稱被告丁○○當時不在場，亦不可能目擊被告甲○○交付海
    洛因給丙○○等人並收取500 元之情節；又證人即查獲之警
    員朱志明及方邦彥2 人於本院審理時，亦證稱本件查獲過程
    並非事先有被告2 人欲與人交易毒品之線報，始到場查獲被
    告丁○○，而係因該案發地點時常有人在施打毒品，認該處
    有毒品交易，按例在轄內埋伏觀察而恰巧查獲，被告丁○○
    並非有人檢舉交易毒品而遭警查獲，尚與販賣毒品之情節有
    間，且證人方邦彥僅稱當時係丙○○與綽號「牛皮」之男子
    在彼此交付東西，並未指稱被告丁○○有何交付物品或收取
    金錢之行為，且稱丙○○與「牛皮」間究係何人交付東西給
    何人，以及交付何種東西，均未看清楚云云，已難證明當時
    有交易毒品之行為；再同案被告甲○○堅詞否認有販賣毒品
    情事，依證人丙○○所述，其交易之對象均係「牛皮」，與
    被告丁○○無涉，要難證明被告丁○○有何販賣毒品之犯意
    聯絡及行為分擔等語。
五、本院判斷：
（一）公訴人所提證據，其中被告丁○○、證人丙○○、證人戊○○於警詢時之陳述，經本院認定均無證據能力，自不得
      採為證明被告有罪之證據資料，業如前述（見上揭「壹、
      證據能力部分」）。
（二）被告丁○○於92年5 月3 日為警查獲後，經移送檢察官偵
      訊，雖供稱：（問：為何被查獲？）「牛皮」打電話找我
      去吃飯；（問：去吃飯為何會在公廁被查獲？）吃完飯後
      「牛皮」載我去公廁那裡，就看到他們2 人被抓（指證人
      丙○○及戊○○2 人），毒品應是吃完飯後才拿給他們，
      放在「牛皮」身上，收500 元，多重我不知道等語（見92
      年度偵字第9258號卷第49頁反面）。然審酌前開供詞，僅
      表明案發當日其曾與綽號「牛皮」之被告甲○○一起吃飯
      ，飯後被告甲○○騎機車搭載其前往查獲現場，並推測被
      告甲○○係於飯後交付放在甲○○身上之毒品，並收500
      元，然就其是否與被告甲○○有共同販賣毒品之犯意聯絡
      及行為分擔，實未據被告丁○○供承明確。此後，被告丁○○迭於檢察官偵訊、本院審理時，均明確否認有何共同
      販賣毒品之犯行，堅稱並未陪同被告甲○○販賣毒品，亦
      不知被告甲○○有販賣毒品給戊○○等人（見92年度偵緝
      字第1282號卷第11頁反面、第42頁、本院卷第120 頁），
      難認被告丁○○對於公訴人所指販賣第一級毒品海洛因之
      犯嫌，有何自白之可言。
（三）證人丙○○、戊○○於檢察官偵訊時之陳述（詳見上揭貳
      、二、（二）所載），至多僅能證明丙○○曾向被告甲○○購買第一級毒品海洛因之事實，核其2 人所述內容，均
      未指出被告丁○○有何共同參與販賣之情節。且依證人丙○○於92年5 月3 日檢察官偵訊時所供，明確表示其毒品
      交易之對象係綽號「牛皮」之被告甲○○，亦即，其係向
      「牛皮」聯絡買毒品，並由「牛皮」拿毒品前來交付，並
      稱交付毒品時被告丁○○不在場，適足以證明被告丁○○
      應無參與販賣毒品。
（四）證人即查獲之警員朱志明於本院審理時到庭證稱：我當時
      看到有4 人（指丙○○、戊○○、丁○○及1 名男子）同
      時在公廁前，後來我繞到公廁後面，他們4 人進去廁所的
      過程，及被告丁○○與那位男子出來離開的情形，我沒有
      看到等語（見本院卷第231 頁）。證人方邦彥證稱：我們
      那天很早就到現場等候，等了一陣子，先看到丙○○與戊○○在現場徘徊，過了一段時間，就看到1 男1 女來跟他
      們交談，他麼做什麼動作我不知道，我看到該名男子拿1
      個東西給丙○○，什麼東西我沒有看到，丙○○與戊○○
      就進入公廁，後來丙○○還有出來1 次，又跟該名男子拿
      1 個東西，我不知道那是什麼東西，那時該名男子與該名
      女子都在一起，丙○○第2 次出來，該名男子與該名女子
      就騎機車離開，該名女子就是被告丁○○，該名男子我知
      道他的綽號是「牛皮」等語（見本院卷第235 、236 頁）
      。觀諸上開證詞，至多僅能證明被告丁○○有隨同綽號「
      牛皮」之被告甲○○前往現場與丙○○、戊○○會面後，
      再與被告甲○○一起騎乘機車離開。但縱使被告丁○○當
      時同在現場，亦非當然意謂其就他人販毒犯行必定存有犯
      意聯絡及行為分擔，如被告丁○○於抵達現場前不知被告
      甲○○有意販毒，亦無參與交付毒品或收取款項之行為，
      僅係單純陪同，甚或自始至終均未察覺，即無成立共同販
      賣毒品之餘地，而依照一般經驗法則，上情亦非全無可能
      。而就當時毒品交易之經過情形，證人朱志明坦承並未親
      眼目睹，證人方邦彥則僅能約略看見丙○○曾與被告甲○○有若干交付物品之動作，參佐證人丙○○前揭所述，固
      堪認定被告甲○○確係其交易毒品之對象，惟渠等均未敘
      及被告丁○○究有何參與交付毒品或收取款項之行為，亦
      無被告丁○○自始已參與販毒謀議之跡證，洵難僅憑上開
      證人之證述，即將一般經驗上有利被告之其他合理情況逕
      予排除，而入人重罪。
（五）至同案被告甲○○自始至終均否認販毒犯行，其於偵查中
      所為供述，更不足以證明被告丁○○有何販毒犯行。而扣
      案之注射針筒1 支、殘渣袋1 包，亦無事證堪認與被告丁○○有何關連。
（六）綜上所述，本件依公訴人所提事證，洵不足為被告丁○○
      犯毒品危害防制條例第4 條第1 項販賣第一級毒品罪之證
      明，自不能以推測或擬制之方法，為被告丁○○有罪之認
      定。關於被告丁○○是否犯有本件販賣毒品之罪，本院認
      尚未達於通常一般之人均不致有所懷疑之有罪確信心證，
      仍有合理懷疑之存在，依「罪證有疑，利於被告」之證據
      法則，自不得遽為不利於被告丁○○之認定。
六、從而，本件被告丁○○所辯尚非全然無足採信，依調查所得
    之證據，尚不足以證明被告丁○○確有公訴人所指之犯行，
    此外，復查無其他積極證據足資證明被告犯罪，揆諸首開說
    明，此部分犯罪仍屬不能證明，應為被告無罪之諭知，以昭
    審慎。
據上論斷，應依刑事訴訟法第299 條第1 項前段、第301 條第1
項，修正後毒品危害防制條例第4 條第1 項、第10條第1 項、第
19條第1 項，刑法第11條前段、第2 條第1 項前段、第30條第1
項前段、第55條、第59條，判決如主文。
本案經檢察官李吉祥到庭執行職務。
中　　華　　民　　國　　94　　年　　5 　　月　　24　　日
                  刑事第十九庭　審判長法　官　彭全曄
                                      法　官　蕭一弘
                                      法　官　朱嘉川
以上正本證明與原本無異
如不服本判決應於送達後10日內向本院提出上訴狀
                                      書記官　陳聖儒
中　　華　　民　　國　　94　　年　　5 　　月　　24　　日
